【裁判字號】    95,上訴,2105
【裁判日期】    951228
【裁判案由】    違反毒品危害防制條例
【裁判全文】
臺灣高等法院高雄分院刑事判決        95年度上訴字第2105號
上  訴  人  臺灣高雄地方法院檢察署檢察官
被      告  甲○○（原名柯永達）
                    號
上列上訴人因被告違反毒品危害防制條例案件，不服臺灣高雄地
方法院95年度訴字第2949號中華民國95年9月28日第一審判決（
起訴案號：臺灣地方法院檢察署95年度毒偵字第5734、5771號；
併辦案號：同署95年度毒偵字第6677、7779號），提起上訴，本
院依簡式審判程序判決如下：
     主  文
原判決撤銷。
甲○○施用第一級毒品，處有期徒刑壹年貳月。扣案之第一級毒
品海洛因壹包（淨重零點零柒公克，含海洛因之包裝袋壹個）沒
收銷燬之。
     事  實
一、甲○○前於民國93年1 月間因施用毒品案件，經原審以93年
    度毒聲字第329 號裁定送強制戒治，經執行強制戒治屆滿6
    個月後，於93年10月14日執行完畢，並經臺灣高雄地方法院
    檢察署檢察官以93年度戒毒偵字第1067號為不起訴處分確定
    。詎不知悔改，於上開強制戒治執行完畢釋放後5 年內，復
    基於施用第一級毒品海洛因之犯意，自95年4 月間某日起，
    至95年8 月14日上午某時止，在高雄縣中正一路大坪巷19號
    住處，將海洛因加水後，以針筒注射之方式施用海洛因，平
    均約每1 、2 日施用1 次。反覆施用海洛因多次。嗣先後於
    95 年6月17日晚上10時45分許，在高雄縣仁武鄉○○路135
    號，因涉嫌竊盜被警查獲，而查悉前揭犯行；再於同年6 月
    22 日 下午3 時30分許，在高雄縣大樹鄉○○○路與長春路
    口處，為警查獲，並扣得其所持有之海洛因1 包（淨重0.07
    公克，及內含海洛因之包裝袋1 個）。再於同年7 月24日上
    午10時30分許，因涉嫌竊盜案件經警拘提到案，遂隨警返所
    採尿送驗，因而查獲。再於95年8 月14日下午3 時許，在高
    雄縣大樹鄉攔河堰旁，因涉嫌竊盜案為為警查獲，遂隨警返
    所採尿送驗，檢驗結果則呈嗎啡陽性反應。
二、案經高雄縣政府警察局仁武分局報告臺灣高雄地方法院檢察
    署檢察官偵查起訴及移送併辦。
    理  由
一、上開事實，業據被告甲○○於原審及本院審理時供承不諱，
    且被告先後4次經警採集其尿液，先後送台灣檢驗科技股份
    有限公司鑑驗結果，被告尿液均呈現施用海洛因後之嗎啡陽
    性反應，此有該公司之濫用藥物尿液檢驗報告4 份在卷可稽
    （分別見95年度毒偵字第5771號第8 頁、95年度毒偵字第57
    34號卷第26頁、95年度偵字第6677號卷第5 頁、95年度毒偵
    字第7779號卷第7 頁）；且被告持有之白粉1 袋經送驗，確
    係海洛因無訛，此有法務部調查局鑑定通知書1 紙附卷足憑
    （見95年度毒偵字第5734號卷第6 頁）；再者，被告前於93
    年1 月間因施用毒品案件，經原審以93年度毒聲字第329 號
    裁定送強制戒治，經執行強制戒治屆滿6 個月後，於92年10
    月16日執行完畢釋放之事實，亦有臺灣高雄地方法院檢察署
    不起訴處分及臺灣高等法院被告前案紀錄表等在卷可按，是
    被告確係於強制戒治執行完畢釋放後，5 年內又為本件施用
    海洛因犯行甚明；從而，本件事證明確，被告之犯行，堪以
    認定。
二、按海洛因係屬毒品危害防制條例所定之第一級毒品，此觀該
    條例第2 條第2 項第1 款自明。被告施用第一級毒品海洛因
    ，核其所為，係犯該條例第10條第1 項之罪。而被告施用毒
    品前持有毒品之低度行為，為施用毒品之高度行為所吸收，
    不另論罪。
三、按被告行為後，刑法第56條連續犯之規定，業於94年2 月2
    日修正公布刪除，並於95年7 月1 日施行，則被告之犯行，
    因行為後新法業已刪除連續犯之規定，此刪除雖非犯罪構成
    要件之變更，但顯已影響行為人刑罰之法律效果，自屬法律
    有變更，依新法第2 條第1 項規定，應比較新、舊法結果，
    適用較有利於被告之法律。次按刑事法若干犯罪行為態樣，
    本質上原具有反覆、延續實行之特徵，立法時既予特別歸類
    ，定為犯罪構成要件之行為要素，則行為人基於概括之犯意
    ，在密切接近之一定時、地持續實行之複次行為，倘依社會
    通念，於客觀上認為符合一個反覆、延續性之行為觀念者，
    於刑法評價上，即應僅成立一罪。（最高法院95年度臺上字
    第1079號判決參照）。而毒品危害防制條例所稱之毒品，指
    具有成癮性、濫用性及對社會危害性之麻醉藥品與其製品及
    影響精神物質與其製品，此觀該條例第2 條第1 項規定甚明
    ，足見立法者在毒品危害防制條例立法時即對於施用毒品行
    為，其因毒品本質上之成癮性，而行為人施用後易反有覆、
    延續施用之特徵有所認知；參以施用毒品者於一定時、地持
    續實行之數次施用毒品行為，亦屬施用毒品者行為模式之常
    態，揆諸上開說明，即符合立法者已將本質上具有反覆、延
    續實行之特徵予特別歸類而定為犯罪構成要件之行為要素，
    且依社會通念於客觀上認為符合一個反覆、延續性之行為觀
    念者即應僅成立「集合犯」等概念特徵。準此，被告上開各
    次施用毒品海洛因之犯行，於刑法評價上，即應僅成立一罪
    。再按數行為於同時同地或密切接近之時地實施，侵害同一
    之法益，各行為之獨立性極為薄弱，依一般社會健全觀念，
    在時間差距上，難以強行分開，在刑法評價上，以視為數個
    舉動之接續施行，合為包括之一行為予以評價，較為合理，
    則屬接續犯，而為包括之一罪，最高法院86年臺上字第3295
    號判例意旨可參。本院認毒品危害防制條例所定之施用毒品
    行為固具有反覆實施之性質，然各次施用毒品之行為係滿足
    各次毒癮發作所致，其各次施用毒品行為係各自獨立，尚難
    認係同一行為之數次舉動接續施行，揆諸上開說明，施用毒
    品行為顯與上揭接續犯之概念有間。至臺灣高等法院暨所屬
    法院因應新修正刑法施行座談會第17號提案之研討結論要旨
    固以：「對於施用毒品等之習慣性犯罪行為，於舊法時期發
    生並完成之行為，依裁判時之新法第2 條第1 項，適用有利
    於行為人之法律；於修正後發生並完成之犯罪，則依新法處
    理，前後兩者，再就刑法第51條之適用，依新法第2 條第1
    項比較結果，適用舊法有關數罪併罰之規定處理。」等語，
    亦即：將在修正前所犯數次施用毒品行為論以連續犯；另將
    修正後所犯施用毒品行為，依新法處理，再將此二階段施用
    毒品行為論以數罪併罰。惟本院認既發生新舊法比較時，最
    終適用結果均採最有利於行為人之輕法，然上開結論所採之
    「二段併罰說」，不但就前段採取連續犯見解比採取集合犯
    見解更不利於行為人（即得加重其刑至二分之一），後段復
    與前段再論以數罪併罰，適用之結果將造成前段加重，後段
    再因數罪併罰遞加重，就其結論反將更不利於行為人。準此
    ，本院綜合比較結果，認施用毒品應具集合犯之性質，是不
    論刑法修正前、後之行為均屬如此，此為最有利於被告之法
    律適用，故縱行為人於刑法修正前、後各有多次施用毒品行
    為，亦應僅評價為一次施用毒品行為，以免前後割裂適用，
    造成更不利於行為人之結果。準此，被告自95年6 月24日起
    至同年8 月14日止施用第一級毒品海洛因犯行，雖未經公訴
    人起訴，惟被告此部分與起訴事實（被告95年4 月間某日起
    至同年6 月22日止施用海洛因之行為）具有集合犯之關係，
    在法律評價上屬1 次施用毒品行為，應為起訴效所及，本院
    自得併予審理。
四、原審予以被告論科，固非無見，惟查被告自95年6 月24日起
    至同年8 月14日施用海洛因之犯行，與起訴事實具有集合犯
    之關係，為起訴效力所及，自應一併審理，原審未及審酌，
    自有未合。公訴人上訴意旨，執此指摘原判決不當，為有理
    由，自應由本院將原判決撤銷改判。審酌被告前曾施用毒品
    而經強制戒治，未思悔改，短期內反覆多次實施本罪，顯然
    缺乏禁絕毒害決心，惟施用毒品犯行係戕害自身健康，尚未
    危害他人，且被告於本院審理中坦承犯行，犯後態度良好等
    一切情狀，量處如主文第2 項所示之刑，以資懲儆。又扣案
    之海洛因1 包（淨重0.07公克，內含海洛因包裝袋1 個），
    既屬查獲之毒品，爰依毒品危害防制條例第18條第1 項規定
    ，併予宣告沒收銷燬之。至於送驗耗費之海洛因部分，既已
    滅失不存在，自無宣告沒收銷燬之必要，併此明。
據上論斷，應依刑事訴訟法第273 條之1 第1 項，第369 條第1
項前段、第364 條、第299 條第1 項前段、毒品危害防制條例第
10條第1 項、第18條第1 項前段、刑法第2 條第1 項、第11條，
判決如主文。
本案經檢察官陳宗吟到庭執行職務。
中    華    民    國    95    年    12    月    28    日
                  刑事第三庭    審判長法  官  周賢銳
                                      法  官  黃仁松
                                      法  官  謝宏宗
以上正本證明與原本無異。
如不服本判決應於收受本判決後10日內向本院提出上訴書狀，其
未述上訴理由者，並得於提起上訴後10日內向本院補提理由書
狀（均須按他造當事人之人數附繕本)「 切勿逕送上級法院」。
中    華    民    國    95    年    12    月    29    日
                                書   記   官  熊惠津
附錄本判決論罪之法條：
毒品危害防制條例第10條第1項：
施用第一級毒品者，處 6 月以上 5 年以下有期徒刑。
                                                      Ｆ


司法院資訊處製作；財團法人民間司法改革基金會備份。
